【裁判字號】    99,訴,1308
【裁判日期】    990603
【裁判案由】    侵權行為損害賠償
【裁判全文】
臺灣臺北地方法院民事判決              99年度訴字第1308號
原      告  午○○
被      告  寅○○
訴訟代理人  李國盛律師
被      告  癸○○
            丙○○
            巳○○
            甲○○
            丁○○
            庚○○
            子○○
            丑○○
            乙○○
            卯○○
上列當事人間請求侵權行為損害賠償事件，原告提起刑事附帶民
事訴訟，經本院刑事庭以98年度附民字第465號裁定移送本院民
事庭前來，本院於民國99年5月18日言詞辯論終結，判決如下：
    主  文
被告應連帶給付原告新台幣壹佰貳拾萬玖仟捌佰玖拾陸元，及自
民國九十八年十一月二十四日起至清償日止，按年息百分之五計
算之利息。
訴訟費用由被告連帶負擔。
本判決於原告以新台幣肆拾壹萬元為被告供擔保後，得假執行。
但被告寅○○如於假執行程序實施前，以新台幣壹佰貳拾萬玖仟
捌佰玖拾陸元預供擔保，得免為假執行。
    事實及理由
甲、程序事項：
一、按原告於判決確定前，得撤回訴之全部或一部；但被告已為
    本案之言詞辯論者，應得其同意。訴之撤回，被告於期日到
    場，未為同意與否之表示者，自該期日起；其未於期日到場
    或係以書狀撤回者，自前項筆錄或撤回書狀送達之日起，十
    日內未提出異議者，視為同意撤回，民事訴訟法第262條第1
    項、第 4項定有明文。查本件原告提起刑事附帶民事訴訟時
    ，除以寅○○、癸○○、丙○○、丑○○、乙○○、甲○○
    、卯○○、庚○○、巳○○、子○○、丁○○為被告外，併
    以辛○○、申○○、戊○○、辰○○、壬○○、未○○及己○○為被告部分，業據原告於被告辛○○、申○○、戊○○
    及辰○○尚未為本案言詞辯論前之民國99年4月20日言詞辯
    論期日以言詞撤回對被告辛○○、申○○之訴，於99年5月
    18日言詞辯論期日以言詞撤回對被告戊○○、辰○○起訴部
    分，且斯時各該被告均尚未為本案言詞辯論，自堪認已生合
    法撤回之效力，另原告亦於99年5月18日言詞辯論期日撤回
    對被告壬○○、未○○、己○○起訴部分，是關於被告辛○○、申○○、戊○○、辰○○、壬○○、未○○及己○○部
    分，均已非本件審理之範圍，合先敘明。
二、按訴之變更或追加，非經他造同意，不得為之，但擴張或減
    縮應受判決事項之聲明者，不在此限，民事訴訟法第 255條
    第1項第3款定有明文。查本件原告起訴時，所請求被告連帶
    給付之利息起算日係自民國98年10月15日起，嗣於 99年5月
    18日言詞辯論期日已減縮請求自98年11月24日起算，此核屬
    減縮應受判決事項之聲明，揆諸上開說明，於法即無不合，
    應予准許。
三、按因犯罪而受損害之人，於刑事訴訟程序得附帶提起民事訴
    訟，對被告及依民法負賠償責任之人，請求回復其損害，民
    事訴訟法第487條第1項定有明文。查本件原告對被告寅○○
    、癸○○提起刑事附帶民事訴訟部分，本院刑事庭於98年12
    月31日以98年度金訴字第27、50號判決中，係認此被告2人
    係犯銀行法第125條第1項前段非銀行辦理匯兌罪，及洗錢防
    制法第11條第1、2項之洗錢罪，雖然銀行法第125條第1項前
    段所涉及違反銀行法第29條第1項所規定除法律另有規定者
    外，非銀行不得經營收受存款、受託經理信託資金、公眾財
    產或辦理國內外匯兌業務之犯罪內容，屬涉及社會法益之犯
    罪，固難認原告所主張之損害為此犯罪處罰規定所保護之範
    圍，原告應不得據以提起刑事附帶民事訴訟，但關於被告寅
    ○○、癸○○因同一行為基於想像競合犯法理所同時觸犯之
    洗錢防制法第11條第1、2項洗錢罪部分，考諸該法第2條所
    規定洗錢犯罪行為之定義，同於刑法所規定贓物罪內容，而
    關於贓物罪所保護之法益，本及於被害人之財產權而得據以
    對犯罪行為人依法提起刑事附帶民事訴訟以觀，本件原告所
    主張之損害，自堪認屬該犯罪所造成，被告寅○○辯稱原告
    對其起訴不合法，並無依據，原告提起本件刑事附帶民事訴
    訟，應屬合法，亦予敘明。
四、本件被告丙○○、巳○○、甲○○、丁○○、庚○○、子○○、丑○○及卯○○經合法通知，均未於最後言詞辯論期日
    到場，核無民事訴訟法第386條各款所列情形，應依原告之
    聲請，由其一造辯論而為判決。
乙、實體事項：
一、原告起訴主張：原告於98年3月26日下午17點多接獲詐騙集
    團人員之電話，稱原告於富邦momo台購物金額重複扣款，詢
    問原告有無其他金融機構提款卡，因原告僅有郵局之提款卡
    ，詐騙集團人員則稱將有郵局人員與原告聯絡，因原告所收
    到之信用卡帳單有誤，於原告下班後，有電話顯示為00
    00000000並自稱為郵局專員告訴原告要幫忙取消重複扣款之
    事，因此原告即依其指示操作提款卡，第一次只查詢金額，
    再查詢後又依他指示操作測試第一筆新台幣（下同）29,989
    元後，因原告詢問為何金錢會減少，該詐騙集團之人員即稱
    僅是電腦測試，會馬上更正，嗣後又改稱電腦系統當機，要
    等到上班時間幫忙轉正，至98年3月27日，原告共匯款1,489
    ,989元後，請165專線攔截2筆金額，分別為100,001元及36
    0,092元，尚餘1,029,986元未追回，而被告之上開行為已分
    別經本院刑事庭以98年度金訴字第27號、98年度金訴字第50
    號刑事判決判處罪刑在案，其等均有不法侵害原告之財產權
    ，為此依民法關於侵權行為之規定，訴請被告負連帶損害賠
    償責任等語。並聲明：被告應連帶給付1,209,896元，及自
    98年11月24日起至清償日止，按年息5%計算之利息；並願供
    擔保請准宣告假執行。
二、被告丁○○、子○○、丑○○、卯○○經合法通知，均未曾
    到場或以書狀提出任何答辯，而被告丙○○、巳○○、甲○○、庚○○雖未於最後言詞辯論期日到場，惟據其等之前到
    場陳述，與其餘被告寅○○、癸○○、乙○○之抗辯分別如
    下述：
（一）被告寅○○辯稱：其所涉犯行為違反銀行法及洗錢防制法
      ，原告應非各該犯罪之直接被害人，且其並未與其他犯詐
      欺罪之被告有共同犯意聯絡及行為分擔，亦未曾取得詐騙
      之款項，對原告並無侵權行為損害賠償責任等語。
（二）被告癸○○辯以：不知有詐騙集團之情事等語。
（三）被告丙○○、甲○○及乙○○均辯以：其等只是車手，並
      未賺很多錢，僅分到其中數千元，其他詐騙所得款項並未
      分到等語。
（四）被告巳○○辯稱：當時只是看報紙應徵工作，不知有詐騙
      集團，更不知有詐騙原告之情形等語。
（五）被告庚○○辯稱：當時只有單純賣出預付卡片，並未拿到
      那麼多錢等語。
      並均聲明：原告之訴及其假執行之聲請均駁回，被告寅○○並聲明如受不利判決，願供擔保請准宣告免為假執行。
三、本件原告主張之事實，已據其提出與所述相符之信用卡對帳
    單、報案三聯單影本等件為證，而被告丙○○、巳○○、甲○○、乙○○對其等有分別參與測試帳戶、領款、將所領得
    款項交付他人並因而領取報酬等事實並不爭執，且其等在本
    院98年度金訴字第27號刑事案件偵審中，對此亦均坦承不諱
    ，而被告丁○○、子○○、丑○○、卯○○未到庭或以書狀
    提出任何答辯以供斟酌，惟其等亦有分別參與測試帳戶、領
    款、將所領得款項交付他人並因而領取報酬等事實，亦經其
    等在本院98年度金訴字第27號刑事案件偵審中所是認，有刑
    事判決書1份附卷可稽，另被告庚○○亦不爭執確有出賣人
    頭預付卡與他人，並經用以詐騙他人等情，雖然其等均辯稱
    並未實際對原告施詐，所分得款項亦有限等語，依前述其等
    參與之情狀，仍不妨其等應得知悉所為係參與其他年籍姓名
    不詳之人向原告詐騙，被告庚○○之行為則係幫助所出賣者
    向原告詐騙，此均可見其等上開行為確係故意不法且與原告
    所受損害間有相當因果關係，彼此間對原告之受害並有共同
    關聯性存在，自應依民法第184條第1項前段規定，對原告負
    連帶損害賠償責任；至於其等辯稱所分得款項不多一事，要
    屬其等與施詐之其他年籍姓名不詳者間內部如何分擔原告所
    請求損害賠償責任之問題，並不足以解免其等應對原告負全
    部損害賠償責任之認定。其次，關於被告寅○○、癸○○部
    分，其2人提供帳戶並致向原告施詐之其他年籍姓名不詳者
    匯出款項以隱匿自原告處取得之款項等情，亦經其等在本院
    98年度金訴字第27、50號刑事案件偵審中均坦承不諱，有該
    刑事判決書1份在卷可按，其等上開行為確使原告難以取償
    ，亦堪認與其餘被告之行為，對原告所受損害具有共同關聯
    性，且屬故意不法行為，其等自應就此與其餘被告負連帶損
    害賠償責任，其等所辯稱上開行為與原告所受損害無關，並
    不足採，是原告訴請其2人與其餘被告負連帶損害賠償責任
    ，洵屬有據。
四、從而，原告依民法第184條第1項前段關於侵權行為之規定，
    請求被告連帶給付1,209,896元，及自98年11月24日起至清
    償日止按年息5%計算之利息，為有理由，應予准許。
五、假執行之宣告：
    原告及被告寅○○分別陳明願供擔保以代釋明，請求宣告假
    執行或免為假執行，核與民事訴法第390條第2項、第392條
    之規定並無不合，茲分別酌定擔保金額，予以准許。
六、訴訟費用負擔之依據：民事訴訟法第85條第2項。
中    華    民    國    99    年     6    月     3    日
                  民事第六庭    法  官  林麗真
以上正本係照原本作成
如對本判決上訴，須於判決送達後20日內向本院提出上訴狀
中    華    民    國    99    年     6    月     3    日
                                書記官  黃靖雅

司法院資訊處製作；財團法人民間司法改革基金會備份。
